【裁判字號】    88,訴,1063
【裁判日期】    890630
【裁判案由】    搶奪等
【裁判全文】
臺灣臺南地方法院刑事判決                        八十八年度訴字第一六三號
    公  訴  人  臺灣臺南地方法院檢察署檢察官
    被      告  乙○○
右列被告因搶奪案件，經檢察官提起公訴（八十八年度偵字第九三三四號），本院判
決如左：
    主  文
乙○○傷害人之身體，處有期徒刑肆月。又意圖為自己不法之所有，而搶奪他人之動
產，未遂，處有期徒刑伍月。應執行有期徒刑捌月。
    事  實
一、乙○○於民國八十八年七月二十七日二十三時許，在其位於臺南縣仁德鄉○○○
    街七號之住處，因故與其妻丙○○發生爭執，竟基於傷害之犯意，以拳頭及腿毆
    打丙○○，致其受有臉部瘀腫四Ｘ五公分、撕裂傷五公分、下巴瘀腫八Ｘ四公分
    及下巴骨折等傷害。乙○○旋即外出，復另行起意，並意圖為自己不法之所有，
    在臺南縣仁德鄉○○村○○○街十三號「阿波羅補習班」前處，令正騎乘車號Ｕ
    ＰＡ－二六八號機車行經該處之甲○○停車，旋強行坐上機車而著手搶奪該機車
    ，因甲○○已將該機車鑰匙拔走，致乙○○無法起動該機車而未遂。嗣經報警而
    為警於上址查獲。
二、案經丙○○、甲○○訴由臺南縣警察局歸仁分局報請臺灣臺南地方法院檢察署檢
    察官偵查起訴。
    理  由
一、訊據被告乙○○固對於右揭時地以拳頭及腿毆打告訴人丙○○等情供承不諱，惟
    矢口否認有傷害犯意及搶奪犯行，辯稱：伊罹有精神症，雖有打丙○○，但也因
    受此刺激，加上罹病之關係，才會有不自覺去搶奪他人機車之行為，當時伊無意
    識，也不知發生何事，是以伊並無不法所有之犯意云云。經查（一）被告於右揭
    時地以拳頭及腿毆打告訴人丙○○等情，業據告訴人丙○○指訴在卷，並經被告
    自承確毆打告訴人丙○○等情不諱，而告訴人丙○○確因被告之犯行而受有上揭
    傷害，並有臺灣省立臺南醫院醫院驗傷診斷證明書一紙附卷可稽。（二）又被告
    於右揭時地以強行坐上機車欲發動騎走之方式搶奪告訴人甲○○所有之上揭機車
    之事實，亦據告訴人甲○○指訴歷歷，並經證人即目擊證人陸宏隆於警訊時證稱
    ：伊聽到尖叫，衝到外面，看到被告正要搶奪甲○○之機車，伊就向前，此時被
    告已坐上機車，正要發動，伊把被告從機車上抓下來，也使得機車倒地，伊並叫
    甲○○快跑等語綦詳，而證人陸宏隆既與被告本不相識，衡情其自無架詞構陷之
    理。（三）被告雖以上揭情詞置辯，惟被告毆打告訴人丙○○及搶奪告訴人甲○○所有之機車等情，業據其分別於警訊及偵訊時供承不諱，且經本院於八十九年
    二月十四日將被告送財團法人羅許基金會羅東博愛醫院為精神鑑定結果，認被告
    自八十四年左右開始出現幻聽、幻視、妄想、自語、失眠、思考插入、思考被知
    的精神徵兆，其間接受精神科診治，症狀斷續緩解，至案發時仍有現實感較差，
    衝動激躁及知覺感受變異之情形，被告係自八十四年六月五日至八十九年三月十
    四日間在該院就診，而其精神狀況在犯案時比普通人是較為減退，然犯案行為並
    非直接導因於精神病症狀等情，有該院於八十九年三月十五日以（八九）羅博醫
    字第四一五號函送之精神鑑定報告一份及於八十九年三月三十日以（八九）羅博
    醫字第五○五號函送之文件一份在卷足稽，且觀其於本院審理時對本院所提出之
    問題均能應對如流，並無遲緩或無法回答之情形，而被告自偵訊始迄本院審理時
    為止均對其曾毆打告訴人丙○○等情供承無隱，又被告於搶奪告訴人甲○○所有
    之上揭機車時尚對其口出：伊只要搶機車等語，亦據告訴人甲○○於警訊時陳稱
    在卷，足見其為上開傷害犯行及搶奪該機車時，確具犯罪之不法意識而具傷害他
    人之犯意，並具有為自己不法所有之意圖，至為顯然。是以本件事證明確，被告
    犯行堪以認定。
二、核被告乙○○傷害人之身體，所為係犯刑法第二百七十七條第一項之罪。又被告
    雖意圖為自己不法之所有，而已著手於搶奪行為之實施，惟未生結果，其犯罪尚
    屬未遂，核其所為係犯刑法第三百二十五條第一項、第三項之搶奪未遂罪，爰依
    刑法第二十六條前段之規定，按既遂犯之刑度減輕其刑。被告所犯上開二罪間，
    犯意各別，行為互殊，應予分論併罰，並定應執行刑。爰審酌被告犯罪之動機、
    目的、手段、所生危害、其與告訴人關係、犯罪後態度，及被告身罹有藥物性精
    神病，案發時雖未達精神耗弱或心神喪失程度，惟其精神狀況確較一般人減退等
    一切情狀，各量處如主文所示之刑，並定應執行刑，以資懲儆。
據上論斷，應依刑事訴訟法第二百九十九條第一項前段，刑法第二百七十七條第一項
、第三百二十五條第一項、第三項、第二十六條、第五十一條第五款，罰金罰鍰提高
標準條例第一條前段，判決如主文。
中      華      民      國      八十九      年      六    月    三十    日
                              臺灣臺南地方法院刑事第四庭
                                      法  官  楊惠芬
右正本證明與原本無異。
如不服本判決，應於送達後十日內向本院提出上訴狀。
          書記官  陳俊元
中      華      民      國      八十九      年      七    月     三     日
附錄本案論罪科刑法條全文：
刑法第二百七十七條第一項：
傷害人之身體或健康者，處三年以下有期徒刑、拘役或一千元以下罰金。
刑法第三百二十五條第一項、第三項：
意圖為自己或第三人不法之所有，而搶奪他人之動產者，處六月以上、五年以下有期
徒刑。
第一項之未遂犯罰之。


司法院資訊處製作；財團法人民間司法改革基金會備份。
